臺灣高等法院高雄分院刑事裁定
111年度抗字第216號
抗  告  人  
即  受刑人  邱有福



上列抗告人即受刑人因聲明異議案件，不服臺灣橋頭地方法院中
華民國111年5月20日裁定(111年度聲字第381號)，提起抗告，本
院裁定如下：
    主  文
抗告駁回。
    理  由
一、原裁定略以：
  ㈠本件抗告人即受刑人邱有福（下稱抗告人）因公共危險案件
    ，經原審法院以110年度交簡字第2182號判決判處不能安全
    駕駛動力交通工具罪，處有期徒刑5月，併科罰金新臺幣（
    下同）25,000元確定。嗣經臺灣橋頭地方檢察署（下稱橋頭
    地檢署）執行，經抗告人具狀聲請易科罰金，而執行檢察官
    不准易科罰金之理由略以：歷年5犯酒駕行為，且本次為駕
    駛汽車，依橋頭地檢署新標準，不予易科罰金；另不准易服
    社會勞動之審查理由則勾選記載：3犯以上且每犯皆因故意
    犯罪而受有期徒刑宣告之累犯、有不執行所宣告之刑，難收
    矯正之效或難以維持法秩序之其他事由者，並備註歷年5犯
    、累犯、本次為駕駛汽車等情，業經調取橋頭地檢署111年
    度執字第106號執行卷宗核閱無訛，並有橋頭地檢署刑事執
    行案件進行單、易科罰金案件初核表及得易服社會勞動案件
    審查表在卷可稽，足認檢察官於指揮命令中，已具體敘明本
    於職權不准抗告人易科罰金或易服社會勞動之理由。
  ㈡查抗告人第一次酒駕犯行之時間為民國101年12月2日、酒測
    值為呼氣酒精濃度每公升0.73毫克；第二次酒駕犯行之時間
    為104年5月7日、酒測值為呼氣酒精濃度每公升0.28毫克；
    第三次酒駕犯行之時間為106年11月10日、酒測值為呼氣酒
    精濃度每公升0.26毫克；第四次酒駕犯行之時間為107年2月
    22日、酒測值為呼氣酒精濃度每公升0.31毫克；第五次酒駕
    犯行（即本案）之時間為110年9月30日、因飲用高粱酒後、
    駕駛自用小客車、酒測值為呼氣酒精濃度每公升0.29毫克，
    有相關之緩起訴處分書、刑事判決書在卷可佐。可見抗告人
    歷年已5次為酒駕犯行，且本案係於飲用高粱酒後駕駛汽車
    上路，故執行檢察官以前揭理由認抗告人若未執行所宣告之
    刑，難收矯正之效或難以維持法秩序，因而不准抗告人易科
    罰金或易服社會勞動，可認已善盡其刑罰執行之職權，復充
    分審酌抗告人之各項事由而為應否易科罰金或易服社會勞動
    之認定。
  ㈢原審審酌抗告人已屬5年內3犯不能安全駕駛動力交通工具罪
    ，且前次酒駕犯行於107年12月31日因徒刑執行完畢出監，
    然抗告人竟未能改過自新，又再犯下本案酒駕犯行，顯見抗
    告人確實存有僥倖之心，是本件若准予易科罰金或易服社會
    勞動，已無法收警惕之效果，上開刑法條文對於酒駕行為課
    以刑罰所欲建構之法秩序亦難以維持，申言之，抗告人既未
    能記取之前教訓，屢次重蹈覆轍，足證其漠視國家法令之禁
    制規定，其守法意識與觀念堪認淡薄，尤罔顧公眾往來之交
    通安全，對於其自身及廣大用路民眾構成潛在威脅，堪信本
    件如准予易科罰金或易服社會勞動，顯無從收矯治之效，復
    難以維持法秩序。從而，本件執行檢察官既已實質上審核抗
    告人是否准予易科罰金或易服社會勞動之情形，復具體說明
    不予准許之理由，可認執行檢察官本件不准抗告人易科罰金
    或易服社會勞動之執行命令，應已妥適行使法律所賦予指揮
    刑事案件執行之裁量權，且無逾越法律授權或審認與裁量要
    件無合理關連之事實等情事，因此，難認有何執行指揮不當
    之情形。
  ㈣此外，刑法第41條第1項於94年2月2日修法公布後已刪除「因
    身體、教育、職業、家庭之關係或其他正當事由，執行顯有
    困難」之規定，故此項要件已非執行檢察官於決定是否准予
    易科罰金、易服社會勞動時所應斟酌審查之法定事由，是關
    於抗告人之身體、家庭等因素，與檢察官就是否准予易科罰
    金、易服社會勞動，有無「確因不執行所宣告之刑，難收矯
    正之效，或難以維持法秩序」之情況，並無必然關聯，該等
    事由僅係綜合審酌之事項，如抗告人確有難收矯正之效或難
    以維持法秩序之情事，自無庸審酌其是否因身體、家庭等事
    由致執行顯有困難，若檢察官未濫用權限，自不得執此任意
    指摘為違法，是抗告人陳稱其因罹患糖尿病併慢性腎臟病、
    高血壓等疾病，須定期接受治療等情，與執行檢察官上開指
    揮執行之認定尚無必然關聯。
  ㈤綜上，本件執行檢察官於指揮執行時已充分審查相關因素而
    認不准易科罰金或易服社會勞動，方能收刑罰矯正之效及維
    持法秩序之功能，此執行命令經核未有何逾越法律授權或濫
    用權力之情事，是聲明異議意旨以前詞指摘執行檢察官否准
    本件易科罰金之指揮不當，核屬無據，故本件聲明異議，為
    無理由，應予駁回。
二、抗告意旨略以：抗告人第一次酒駕犯行時間為101年12月2日
    、第二次酒駕犯行時間為104年5月7日、第三次酒駕犯行時
    間為106年11月10日，該3次犯行係於5年間所犯，均得易科
    罰金；而抗告人於107年2月22日及本案110年9月30日所犯之
    酒駕罪，則屬在上開5年以外所為犯行，自非有所謂5年內3
    犯之情形，故檢察官認為本案酒駕為5年內3犯，而不准易科
    罰金，顯屬有誤，其裁量權之行使亦有逾越權限、疏漏之虞
    。爰此，期將原裁定撤銷，更為適法裁定云云。
三、按刑法第41條第1項規定「犯最重本刑為5年以下有期徒刑以
    下之刑之罪，而受6個月以下有期徒刑或拘役之宣告者，得
    以1千元、2千元或3千元折算1日，易科罰金。但易科罰金，
    難收矯正之效，或難以維持法秩序者，不在此限」，此項易
    科罰金制度之立法目的旨在救濟短期自由刑之流弊，適用上
    不宜過於嚴苛（94年2月2日修正理由參照），故犯最重本刑
    為5年以下有期徒刑之罪，經法院宣告6個月以下有期徒刑或
    拘役，並諭知易科罰金之易刑標準者，執行時僅在具有「易
    科罰金，難收矯正之效，或難以維持法秩序」之例外情形，
    方得不准其易科罰金。而所規定之「難收矯正之效」及「難
    以維持法秩序」，均屬不確定法律概念，此乃立法者賦予執
    行者能依具體個案，考量犯罪所造成法秩序等公益之危害大
    小、施以自由刑避免受刑人再犯之效果高低等因素，據以審
    酌得否准予易刑處分。故此乃檢察官指揮執行時得依職權裁
    量之事項，倘其未濫用權限，自不得任意指摘為違法（最高
    法院103年度台抗字第238號裁定意旨參照）。
四、再按為避免各地方法院檢察署就酒駕再犯之發監標準寬嚴不
    一，臺灣高等法院檢察署研議統一酒駕再犯發監標準之原則
    。依該研議結果，被告5年內3犯刑法第185條之3第1項之罪
    者，原則上即不准予易科罰金，但有下列情形之一者，執行
    檢察官得斟酌個案情況考量是否准予易科罰金：㈠被告係單
    純食用含有酒精之食物（如薑母鴨、麻油雞、燒酒雞），而
    無飲酒之行為。㈡吐氣酒精濃度低於每公升0.55毫克，且未
    發生交通事故或異常駕駛行為。㈢本案犯罪時間距離前次違
    反刑法第185條之3第1項之罪之犯罪時間已逾3年。㈣有事實
    足認被告已因本案開始接受酒癮戒癮治療。㈤有其他事由足
    認易科罰金已可收矯正之效或維持法秩序者」。是依據臺灣
    高等法院檢察署研議結果可知，受刑人5年內3犯刑法第185
    條之3第1項之罪者，原則上雖不准予易科罰金，惟例外有上
    揭所示但書情形之一者，執行檢察官仍得斟酌個案情況考量
    是否准予易科罰金。
五、經查：
  ㈠抗告人前於101年12月2日因酒後駕車之違背安全駕駛案件，
    經臺灣高雄地方檢察署（下稱高雄地檢署）101年度偵字第3
    2906號緩起訴處分；復於104年5月7日因酒後不能安全駕駛
    致交通危險罪案件，經臺灣臺南地方法院104年度審交簡字
    第124號判決判處有期徒刑3月（得易科罰金）確定，並經高
    雄地檢署於104年9月16日易科罰金執行完畢；又於106年11
    月10日因酒後不能安全駕駛案件，經臺灣橋頭地方法院106
    年度交簡字第2474號判決判處有期徒刑4月（得易科罰金）
    ，併科罰金1萬元確定，並經橋頭地檢署於107年3月6日易科
    罰金執行完畢；再於107年2月22日因酒後不能安全駕駛案件
    ，經臺灣橋頭地方法院107年度交簡字第726號判決判處有期
    徒刑5月（得易科罰金），併科罰金1萬元確定，並經橋頭地
    檢署送監執行，於107年12月31日因徒刑執行完畢出監，此
    有臺灣高等法院被告前案紀錄表、緩起訴處分書、判決書等
    附卷可稽。詎抗告人復於110年9月30日14時許在高雄市○○區
    ○○路000巷00號其住處內飲用高粱酒後，仍於同日18時許，
    基於不能安全駕駛動力交通工具之犯意，駕駛車牌號碼0000
    -00號自小客車上路，嗣於同日19時32分許，行經高雄市左
    營區文天路與重愛路口，因駕車抽菸而為警攔查，並於同日
    19時40分許，測得其吐氣所含酒精濃度為每公升0.29毫克，
    經臺灣橋頭地方法院以110年度交簡字第2182號判決判處有
    期徒刑5月，併科罰金2萬5000元，有期徒刑如易科罰金，罰
    金如易服勞役，均以1000元折算1日，而於110年12日8日確
    定。經送橋頭地檢署執行，執行檢察官認為抗告人歷年5犯
    酒駕行為，且本次為駕駛汽車，並有3犯以上且每犯皆因故
    意犯罪而受有期徒刑宣告之累犯之情形，顯難收矯正之效或
    難以維持法秩序為由，乃於111年6月9日以111年度執字第10
    6號執行命令不准抗告人易科罰金及易服社會勞動而送監執
    行，有臺灣高等法院被告前案紀錄表及前開判決在卷可稽，
    堪以認定。是抗告人係屬5年內酒駕3犯以上之事實，殆無疑
    義。
  ㈡抗告人雖主張其於107年2月22日及本案110年9月30日所犯之
    酒駕罪，係屬在101年間第一次酒駕至106年間第三次酒駕即
    5年以外所為犯行，故其於107年間及本案110年間之酒駕行
    為並無所謂5年內3犯之情形云云。惟查，自抗告人於106年
    間第三次酒駕至本案110年間之酒駕行為，確屬在5年內至少
    已有3次以上因酒後駕車而遭判刑之犯罪紀錄，且其於第四
    次酒後駕車被查獲經判決確定入監服刑，甫於107年12月31
    日因執行完畢出監後，未滿3年即再為本件酒後駕車而被查
    獲，以抗告人此等犯罪情節及態度，執行檢察官不准其所判
    之刑予以易科罰金及易服社會勞動等情，尚無濫用權限之違
    法情事可言。職是，抗告人上開主張，自難成理，洵無足採
    。
  ㈢再就抗告人之犯罪情節等情狀加以具體斟酌，其確有未記取
    教訓，短期內反覆為相同酒後駕車犯行，如准予易科罰金或
    易服社會勞動方式之易刑處分，顯有難收矯正之效或難以維
    持法秩序，而不容再予輕縱之情。況現今社會上酒後駕車事
    件層出不窮，一旦事故發生，輕者受傷，重者發生死亡結果
    ，致無數家庭破碎，不但害人亦害己，加以政府及警政機關
    亦透過廣播、電視、平面媒體或舉辦相關活動等加強宣導不
    得酒後駕車，以杜絕此類風氣及維護用路人之安全，故執行
    檢察官具體審核上情，行使其裁量權，認本案刑事判決所宣
    告之有期徒刑，如再准予易科罰金或易服社會勞動，確有難
    收矯正之效之情，而諭知不准易科罰金、不准易服社會勞動
    ，於法尚無違誤。
六、綜上，本件檢察官就前揭執行方式之裁量權行使，已就上述
    各節予以詳細考量，難認有何未依法定程序進行裁量，超越
    法律授權裁量範圍等情事。職是，原裁定以執行檢察官不准
    易科罰金及易服社會勞動的執行命令並無違法或不當，而駁
    回抗告人之聲明異議，核無違誤，本件抗告為無理由，應予
    駁回。
據上論斷，應依刑事訴訟法第412條，裁定如主文。　　　　　
中　　華　　民　　國　 111　　年　　8　　月　　 4 　　日
                  刑事第七庭    審判長法  官  李璧君
                                      法  官  李東柏
                                      法  官  葉文博
以上正本證明與原本無異。
不得再抗告。
中　　華　　民　　國　　111 　年　　8 　　月　　4 　　日
　　　　　　　　　　　　　　　　　　　書記官 蕭家玲